行  政  法  院  判  決                            八十七年度判字第八二九號
    原      告  甲○○○
    被      告  財政部臺灣省北區國稅局
右當事人間因綜合所得稅事件，原告不服行政院中華民國八十六年十一月十七日台八
十六訴字第四四一○六號再訴願決定，提起行政訴訟，本院判決如左︰
    主  文
原告之訴駁回。
    事  實
緣原告八十三年度綜合所得稅結算申報，列報自用住宅購屋借款利息扣除額新台幣（
下同）一八一、三九八元，被告即財政部臺灣省北區國稅局以原告列報購屋借款二筆
，其中一筆購屋借款利息九三、四一九元未符規定，否准認列。原告不服，申經復查
結果，未准變更，提起訴願、再訴願，遞遭決定駁回，遂提起行政訴訟，茲摘兩造
訴辯意旨如次：
原告起訴意旨略謂︰一、按再訴願決定書仍依原處分書及訴願決定書指原告限於自用
住宅房屋始准予扣除房屋貸款利息。惟原告為購乙屋，礙於財力不足，始商請第三人
提供不動產為擔保物向銀行貸款，以湊足房屋款，此有民國七十九年六月間房屋買賣
契約書、擔保物之土地及房屋登記簿謄本，可資證明。係符合所得稅法第十七條第一
項第二款第五小目之構成要件規定，因「購買一屋」所支付之房屋價款，其借款利息
可全數予以扣除。二、再訴願決定書援引訴願決定及原處分理由駁回原告再訴願，惟
所得稅法未禁止自購房屋之屋款全數由銀行貸借而來。被告竟以行政命令之施行細則
曲解所得稅母法之精義，依行政命令與法律抵觸者無效之法理原則，原處分及訴願、
再訴願決定所依憑之行政命令當屬無效，從而所為之處分、決定似有可議。為此請求
判決將原決定及原處分均予撤銷等語。
被告答辯意旨略謂︰按「納稅義務人購置自用住宅，向金融機構借款所支付之利息，
其每一申報戶每年扣除數額以十萬元為限。但申報有儲蓄投資特別扣除額者，其申報
之儲蓄投資特別扣除金額，應在上項購屋借款利息中減除。納稅義務人依上述規定扣
除購屋借款利息者，以一屋為限。」「購屋借款利息之扣除，應符合左列各要件：一
、以納稅義務人本人、配偶或受扶養親屬名義登記為其所有。二、納稅義務人本人、
配偶或受扶養親屬於申報年度在該地址辦竣戶籍登記，且無出租或供營業使用。三、
取具向金融機構辦理房屋購置貸款所支付當年度利息單據。」分別為所得稅法第十七
條第一項第二款第五小目及同法施行細則第二十四條之三所明定。查本件原告八十三
年度綜合所得稅結算申報，於列舉扣除額項下自行列報自用住宅購屋借款利息二筆金
額合計一八一、三九八元，可扣除之金額合計為一○○、○○○元，原核定以其中一
筆許謝貴美所有坐落於台北市○○路○段三十九巷一三一弄六號三樓房屋向第一商業
銀行借款利息九三、四一九元，因房屋所有權人為許謝貴美，與原告不同戶籍，且係
坐落於台北市之房屋，核非原告自用住宅，未符規定，乃不予認列。另筆原告之配偶
許貞莉所購置坐落於台北縣中和市○○○路三十九巷十五號三樓房屋向第一商業銀行
借款利息八七、九七九元，合乎規定准予認列。惟應依規定減除核定之儲蓄投資特
別扣除額四二、八五四元，是准予認列金額為四五、一二五元，此有附許謝貴美（
非本人、配偶、受扶養親屬）所有之房屋向第一商業銀行擔保借款繳款清單附可稽
，揆諸前揭規定原核定並無未合，請予維持。綜上論述：原處分及所為復查、訴願、
再訴願決定並無違誤，請准判決駁回原告之訴等語。
    理  由
按「納稅義務人購置自用住宅，向金融機構借款所支付之利息，其每一申報戶每年扣
除數額以十萬元為限。但申報有儲蓄投資特別扣除額者，其申報之儲蓄投資特別扣除
金額，應在上項購屋借款利息中減除。納稅義務人依上述規定扣除購屋借款利息者，
以一屋為限。」「購屋借款利息之扣除，應符合左列各要件：一、以納稅義務人本人
、配偶或受扶養親屬名義登記為其所有。二、納稅義務人本人、配偶或受扶養親屬於
申報年度在該地址辦竣戶籍登記，且無出租或供營業使用。三、取具向金融機構辦理
房屋購置貸款所支付當年度利息單據。」分別為行為時所得稅法第十七條第一項第二
款第五小目及同法施行細則第二十四條之三所明定。本件原告八十三年度綜合所得稅
結算申報，經被告所屬中和稽徵所以原告列報購屋貸款利息二筆，其中一筆購屋借款
利息九三、四一九元，未符規定，否准列報。原告不服，循序提起行政訴訟，主張申
報之自用住宅購屋借款利息，係由二筆貸款合併，其僅購一屋，即可享受一般扣除額
之優惠。被告以行政命令之施行細則，曲解所得稅法母法之精義，依行政命令與法律
牴觸者無效之法理原則，所為之處分及一再訴願決定自有可議云云。查本件原告八十
三年度綜合所得稅結算申報，於列舉扣除額項下自行列報自用住宅購屋借款利息二筆
金額合計一八一、三九八元，可扣除之金額合計為一○○、○○○元，被告以其中一
筆許謝貴美所有坐落於台北市○○路○段三十九巷一三一弄六號三樓房屋向第一商業
銀行借款利息九三、四一九元，因房屋所有權人為許謝貴美，與原告不同戶籍，且係
坐落於台北市之房屋，核非原告自用住宅，未符規定，乃不予認列。另筆原告之配偶
許貞莉所購置坐落於台北縣中和市○○○路三十九巷十五號三樓房屋向第一商業銀行
借款利息八七、九七九元，合乎規定准予認列。惟應依規定減除核定之儲蓄投資特別
扣除額四二、八五四元，是准予認列金額為四五、一二五元，並無不合。又行為時所
得稅法施行細則係依據所得稅法所訂定，該施行細則第二十四條之三有關購屋借款扣
除要件之規定，既無牴觸所得稅法之規定，自得予以援用。原告以非「納稅義務人本
人、配偶或受扶養親屬名義登記為其所有」而係第三人許謝貴美所有之房屋向第一商
業銀行擔保借款，既不符合該施行細則第二十四條之三之規定，其借款利息自不得在
上開購屋借款利息中減除。被告就此部分借款利息不予認列，並無違誤。一再訴願決
定遞予維持，亦無不合。原告起訴意旨，難謂有理由，應予駁回。
據上論結，本件原告之訴為無理由，爰依行政訴訟法第二十六條後段判決如主文。
中    華    民    國     八十七      年      四      月      三十       日
                    行 政 法 院 第 二 庭
                                審 判 長 評  事      黃  綠  星
                                         評  事      廖  政  雄
                                         評  事      徐  樹  海
                                         評  事      彭  鳳  至
                                         評  事      黃  合  文
右  正  本  證  明  與  原  本  無  異
                                         法院書記官  王  福  瀛
中    華    民    國     八十七      年      五      月       四        日
